【裁判字號】    89,上訴,987
【裁判日期】    890516
【裁判案由】    毒品危害防制條例
【裁判全文】
臺灣高等法院刑事判決                  八十九年度上訴字第九八七號
    上  訴  人  臺灣板橋地方法院檢察署檢察官
    被      告  乙○○
    指定辯護人  本院甲○
右上訴人因被告違反毒品危害防制條例案件，不服臺灣板橋地方法院，八十八年度訴
字第三十七號，中華民國八十九年一月三十一日第一審判決（起訴案號：臺灣板橋地
方法院檢察署八十七年度偵字第一五六一九號、第一六九四六號、第一七八一三號、
第一九九○七號；併辦案號：同署八十九年度偵字第四四一一號），提起上訴，本院
判決如左：
    主  文
上訴駁回。
    理  由
一、公訴意旨略以：被告乙○○於八十七年六月間，基於概括犯意，以000000
    0000號傳呼機、00000000號、00000000號電話，對外聯絡
    ，連續多次在臺北縣三重市○○街十三巷三十六號三樓住所，以每包新台幣（下
    同）一千元至二千元之代價，販賣安非他命予余昭銘、楊政達等人。八十七年六
    月十八日至七月十一日，乙○○因施用毒品經送觀察勒戒所，施以觀察勒戒，無
    施用傾向釋放後，竟仍基於同一概括犯意，於八十七年八月九日三時許，在上開
    住所，販賣安非他命乙包予配合警方之謝銀村、匡金鳳，於交貨時，為警當場查
    獲而未遂，並扣得安非命零點七公克。並經余昭銘之指證，於八十七年七月二十
    二日十四時許，在乙○○住所，查獲吸食器乙組、玻璃吸管乙支、玻璃球吸食器
    乙組；八十七年八月十一日，於其家中神明桌之抽屜中查獲安非他命十七點五公
    克。因認被告乙○○涉有毒品危害防治條例第四條第二項販賣第二級毒品之罪嫌
    。
二、訊據被告乙○○堅決否認有連續販賣安非他命予余昭銘、楊政達、謝銀村、匡金
    鳳等人之犯行，辯稱：伊係與余昭銘、楊政達一起購買安非他命，並非伊販賣安
    非他命予其二人；而謝銀村、匡金鳳原係要找匡金鳳男友丙○○，丙○○不在，
    其二人誘騙伊下樓，謝銀村即塞一包安非他命給伊，隨即被埋伏之警員逮捕，指
    稱伊販賣安非他命，伊係受誣陷；至於在家中查扣之安非他命十七點五公克，係
    一次買一兩比較便宜，供自己施用等語。
三、公訴人認被告乙○○涉有連續販賣第二級毒品安非他命予余昭銘、楊政達、謝銀
    村、匡金鳳等人之犯行，係以證人余昭銘指證被告有販賣行為，證人楊政達於警
    訊時亦證述被告有販賣行為。又於八十七年八月十一日，經警在被告家中神明桌
    之抽屜中查獲安非他命多達十七點五公克，並經被告之母張黃冬子證述確為被告
    所有，則被告若無販賣行為，何必準備大量安非他命？另謝銀村、匡金鳳向被告
    佯稱購買安非他命，於交貨時經警當場查獲，此外並有扣案安非他命共十八點二
    公克、吸食器乙組、玻璃吸管乙支、玻璃球吸食器乙組等物為其論據。
四、經查：
（一）按犯罪事實應依證據認定之，無證據不得推定其犯罪事實，刑事訴訟法第一百
      五十四條定有明文。而所謂證據，係指足以證明被告確有犯罪行為之積極證據
      而言，該項證據須適於為被告犯罪之證明者，始得採為斷罪之資料（最高法院
      六十九年臺上字第四九一三號判例要旨參照）。
（二）證人余昭銘於原審法院八十八年九月九日調查時證稱：不知乙○○是否有販賣
      安非他命，八十七年五月間，由伊與乙○○、楊政達出資五百元合買安非他命
      一包；在警局有說是朋友五百元合資買的，警察都不相信，一定要交代出安非
      他命係向何人所買，伊才於警訊供稱向乙○○買等語。另證人楊政達於八十七
      年八月二十二日警訊時雖供稱：伊吸食之安非他命係向綽號「阿明」（指余昭
      銘）男子以每一小包五百元購得，聯絡電話00000000等語，但其後於
      原審法院八十八年四月十五日調查時則證稱：伊沒有向乙○○購買安非他命，
      係與余昭銘、乙○○三人一同去買過一次安非他命，其他的安非他命都是余昭
      銘給伊的等語，均否認有向被告購買安非他命等情。證人余昭銘、楊政達二人
      上開證述，核與公訴人援為論據之二人指述被告販賣安非他命之警訊證述，前
      後矛盾不一，存有瑕疵。自難僅憑其二人有瑕疵之指述，遽認被告有販賣安非
      他命之犯行。況上開公訴人揭被告販賣安非他命犯行之扣案證物，即被告所有
      之吸食器一組、玻璃吸管一支、玻璃球吸食器一組，均屬施用安非他命之器具
      ，與販賣毒品行為無涉，亦難憑以認被告有販賣安非他命之犯行。
（三）證人謝銀村於警訊時證稱：伊係因不平乾妹妹匡金鳳曾因男友丙○○提供安非
      他命吸食為警查獲，而於未告知匡金鳳之情形下，暗中向警方檢舉丙○○販毒
      。與警偕同至乙○○住處尋找丙○○，請匡金鳳上樓向乙○○稱要向其購買安
      非他命，請他至樓下，以便找到丙○○，不料丙○○不在，乙○○下樓，當時
      伊故意要拿錢給乙○○，警方即上前從乙○○長褲右後口袋搜出以塑膠吸管包
      裝之安非他命一小包，另在地上找到另一小包以紙包住之安非他命，可能是在
      乙○○反抗時撥落的。伊以前僅經朋友介紹與乙○○見過一次面等語（見八十
      七年度偵字第一六九四六號偵查卷）。另匡金鳳於警訊時證稱：謝銀村係因知
      道伊遭丙○○欺負，由乙○○傳話要對伊家人不利，且知悉丙○○係闖空門之
      小偷，怕受連累，故要找乙○○，間接找丙○○談判。至乙○○住處，伊先以
      沒錢為由，擬誘騙乙○○至電玩店向他借錢，乙○○不肯出來，後謝銀村藉買
      安毒為由，想騙他出來，乙○○卻要伊至他家再談，伊至他家後稱樓下有朋友
      要安（非他命），即下樓；後看見謝銀村拿錢要給乙○○時，警方即將我們查
      獲，當時乙○○跪坐地上高喊「救命」「不要害我」「東西不是我的」，並強
      力抗拒，之後警方在乙○○右後口袋查獲吸管裝的安毒，至以白色紙張包著之
      塑膠袋裝之安非他命，伊則未看見警方係從何處搜出等語（參見同上偵查卷）
      。徵諸謝銀村、匡金鳳上開證述，是見謝銀村、匡金鳳至被告住處，原意本非
      向被告購買安非他命，雖均稱當時有向被告佯稱購買安非他命為由，誘騙被告
      下樓交易云云，惟匡金鳳於警訊時亦曾證稱：當天交易尚未談價錢等語，則被
      告果真係下樓交易販賣安非他命，焉有尚未洽妥毒品數量、價錢即下樓交貨，
      此顯與毒品交易常情未合。且既尚未談價錢，謝銀村焉知要給付被告多少金錢
      。再者，警方雖於被告身上起獲吸管裝之安非他命，然被告本身即有施用安非
      他命慣行，而坊間毒犯販賣安非他命，少有以吸管包裝，尚難遽認該吸管裝之
      安非他命係被告準備交易販賣之安非他命；至於現場雖另扣有塑膠袋裝（外表
      另以紙包覆）之安非他命一包，惟謝銀村、匡金鳳於警訊時均無法明確指認親
      眼目睹自被告身上查獲，是否屬被告所有，並不明確，自難逕謂係被告準備交
      易販賣之安非他命。況謝銀村、匡金鳳屢經原審法院合法傳喚拘提，均不到庭
      。衡諸上開所述疑點，不能僅憑謝銀村、匡金鳳於警訊之指述及查獲現場扣案
      之安非他命（鑑驗後淨重僅○點三四公克），即認被告查獲當日有意販賣安非
      他命予謝銀村、匡金鳳二人。
（四）至警方雖於八十七年八月十一日在被告住處查獲安非他命一包（鑑驗後淨重十
      七點○二公克），據其母張黃冬子證述係被告所有云云。然被告辯稱：伊有施
      用安非他命習慣，一次買一兩較為便宜等語。且警方查獲當日，僅另於被告房
      間查獲施用安非他命器具瓦斯燈一組、塑膠球一個等物，其他多次查獲被告住
      處，亦均僅扣得被告施用安非他命器具，並無查獲電子秤、分裝袋等分裝販賣
      工具，亦難僅憑查獲之安非他命，即遽認被告有販賣安非他命之犯行。
（五）綜上所述，卷內證據資料，並不足以證明被告犯罪，此外復查無其他積極證據
      足認被告確有上開販賣安非他命之犯行。
五、原審法院以不能證明被告犯罪，為被告無罪之諭知，於法並無不合。公訴人上訴
    意旨，仍指被告犯罪，核無理由，應予駁回。
六、台灣板橋地方法院檢察署檢察官移送併案審理之八十九年度偵字第四四一一號（
    含八十八年度偵字第一三四○七號），認被告另涉有販賣第二級毒品安非他命罪
    予張永忠、顧素娟云云。因本件為無罪判決，移送併辦之部分與本件自無裁判上
    一罪之關係，本院不能為訴外之裁判，應退請移案檢察官依法偵辦，附此敘明。
七、據上論斷，應依刑事訴訟法第三百六十八條，判決如主文。
本案經檢察官柯麗鈴到庭執行職務。
中     華     民     國    八十九   年      五        月      十六      日
                            臺灣高等法院刑事第五庭
                                審判長法  官  曾  德  水
                                      法  官  楊  貴  雄
                                      法  官  趙  功  恆
右正本證明與原本無異。
如不服本判決應於收受送達後十日內向本院提出上訴書狀，其未敘述上訴之理由者並
得於提起上訴後十日內向本院補提理由書（均須按他造當事人之人數附繕本）。
                                      書記官  常  淑  慧
中     華     民     國    八十九   年      五        月      十八      日


司法院資訊處製作；財團法人民間司法改革基金會備份。
